臺灣高等法院刑事判決
108年度上易字第2529號
上  訴  人  
即  被  告  洪壽宏  



                      （現另案於法務部○○○○○○○執行中）          
上列上訴人因違反毒品危害防制條例案件，不服臺灣桃園地方法
院108年度易字第614號，中華民國108年10月31日第一審判決（
起訴案號：臺灣桃園地方檢察署108年度毒偵字第2299號），提
起上訴，本院判決如下：
    主  文
原判決撤銷。
洪壽宏施用第二級毒品，累犯，處有期徒刑陸月，如易科罰金，
以新臺幣壹仟元折算壹日。扣案之第二級毒品甲基安非他命壹包
（驗餘淨重零點貳捌參玖公克）併同無法析離之包裝袋均沒收銷
燬之。
    事  實
一、洪壽宏基於施用第二級毒品之犯意，於民國108年3月13日17
    時30分許，在桃園市○鎮區○○路00號2樓，將第二級毒品甲基
    安非他命置入玻璃球內燒烤吸食其煙霧，而施用甲基安非他
    命1次。嗣於同日晚間6時15分許，在桃園市○鎮區○○路00號2
     樓，為警持搜索票執行搜索，扣得甲基安非他命1包（驗餘
    淨重0.2839公克）。
二、案經新北市政府警察局移送臺灣桃園地方檢察署檢察官偵查
    起訴。　　
    理  由
壹、證據能力：
　　按被告以外之人於審判外之言詞或書面陳述，除法律有規定
    者外，不得作為證據；又被告以外之人於審判外之陳述，雖
    不符合同法第159條之1至第159條之4之規定，但經當事人於
    審判程序同意作為證據，法院審酌該言詞陳述或書面陳述作
    成時之情況，認為適當者，亦得為證據。當事人、代理人或
    辯護人於法院調查證據時，知有第159條第1項不得為證據之
    情形，而未於言詞辯論終結前聲明異議者，視為有前項之同
    意，刑事訴訟法第159條第1項及第159條之5分別定有明文。
    查本案言詞辯論終結前，檢察官、上訴人即被告洪壽宏均未
    就本判決所引用之各該被告以外之人於審判外之陳述及所調
    查之證據主張有刑事訴訟法第159條第1項不得為證據之情形
    （見本院卷第121至123頁），本院審酌該證據作成時並無違
    法及證明力明顯過低之瑕疵等情況，認為適當，應有證據能
    力。至於所引其餘非屬供述證據部分，既不適用傳聞法則，
    亦非公務員違背法定程序所取得，依刑事訴訟法第158條之4
    反面解釋，同具證據能力。
貳、得心證之理由： 
一、訊據被告對於上開犯罪事實均坦承不諱（見毒偵卷第7頁、
    原審卷第18、111頁、本院卷第123頁），而被告為警查獲所
    採集尿液經送驗結果，呈安非他命、甲基安非他命陽性反應
    乙節，有勘察採證同意書、新北市政府警察局受採集尿液檢
    體人姓名及檢體編號對照表（檢體編號：Q0000000號）及台
    灣檢驗科技股份有限公司濫用藥物實驗室－台北108年3月29
    日UL/2019/00000000號濫用藥物檢驗報告（檢體編號：Q000
    0000號）在卷可憑（見毒偵字卷第20至22頁）。另扣案之白
    色或透明晶體1包，經鑑定結果亦檢出甲基安非他命成分，
    淨重0.2863公克，鑑驗淨重0.2839公克，有臺北榮民總醫院
    108年4月22日北榮毒鑑字第C0000000號毒品成分鑑定書存卷
    可參（見毒偵字卷第76頁），均可佐被告前開出於任意性之
    自白與事實相符，得採為認定事實之證據。又被告於原審審
    理中業已詳述其施用毒品之時間（見原審卷第111頁），爰
    就檢察官起訴書犯罪事實欄記載之施用時間「下午5時6時間
    某不詳時間」依被告之供述更正如上，亦附此敘明。
二、按犯毒品危害防制條例第10條之罪，經觀察、勒戒後，認無
    繼續施用毒品之傾向，應即釋放，並為不起訴處分；經觀察
    勒戒執行完畢釋放後，5年內再犯第10條之罪，依93年1月9
    日修正施行之毒品危害防制條例第23條第2 項規定意旨，應
    由檢察官偵查起訴。查被告前於89年間，因施用毒品案件，
    經臺灣屏東地方法院89年度毒聲字第2339號裁定送觀察、勒
    戒後，因有繼續施用毒品傾向，再經同法院90年度毒聲字第
    1118號裁定令入戒治處所施以強制戒治，於91年2月6日經同
    法院以91年度毒聲字第112號裁定停止戒治釋放出所，所餘
    戒治期間付保護管束，於91年6月20日保護管束期滿，並經
    臺灣屏東地方檢察署檢察官以91年度戒毒偵字第147號為不
    起訴處分確定；嗣於93年間即上開強制戒治執行完畢5年內
    ，再因施用第二級毒品案件，經臺灣板橋地方法院（現更名
    為臺灣新北地方法院，下稱新北地院）以94年度簡字第2059
    號判決判處有期徒刑6月確定（不構成累犯）。被告又①因施
    用第二級毒品案件，經新北地院以101年度易字第2175號判
    決判處有期徒刑6月確定；②因持有第一級毒品及施用第二級
    毒品案件，經新北地院以101年度易字第3056號判決分別判
    處有期徒刑4月、6月，應執行有期徒刑9月確定；③因持有第
    一級毒品及施用第二級毒品案件，經新北地院以102年度易
    字第2635號判決分別判處有期徒刑4月、6月，應執行有期徒
    刑8月確定；④上開①至③案件，經新北地院以102年度聲字第5
    124號裁定定應執行有期徒刑1年9月確定；⑤因槍砲、轉讓禁
    藥及施用第二級毒品等案件，經新北地院以102年度訴字第1
    688號判決判處有期徒刑1年（併科罰金新臺幣3萬元）、8月
    、7月，應執行有期徒刑2年，嗣經本院以103 年度上訴字第
    370號判決駁回上訴，再經最高法院以103年度台上字第1812
    號判決駁回上訴確定，有本院被告前案紀錄表在卷可稽。被
    告於前開強制戒治後執行完畢釋放後5年內再犯施用毒品之
    罪，並經依法追訴處罰，依前開規定，自應予依法追訴、處
    罰。是本件事證明確，被告犯行堪認定，應依法論科。
參、論罪科刑及撤銷改判之說明：
一、論罪科刑：
　㈠按甲基安非他命屬毒品危害防制條例第2條第2項第2款所規定
    之第二級毒品。是核被告所為，係犯毒品危害防制條例第10
    條第2項之施用第二級毒品罪。其施用前、後持有甲基安非
    他命之低度行為，應為施用之高度行為所吸收，不另論罪。
    　　　
  ㈡被告有如上開貳之二之論罪科刑，其所犯之④、⑤案件，經接
    續執行，於105年1月30日縮短刑期假釋出監，假釋期間併付
    保護管束（因接續執行罰金易服勞役，於105年2月28日出監
    ），於106年2月23日假釋期滿未經撤銷，有本院被告前案紀
    錄表可稽，其未執行之刑以已執行論。被告於上開有期徒刑
    執行完畢後，5年以內故意再犯本件有期徒刑以上之罪，為
    累犯。又參照108年2月22日甫公布之司法院釋字第775號解
    釋意旨，法院應區分行為人所犯情節，裁量是否依刑法第47
    條第1 項累犯規定加重其刑，以避免因一律適用累犯加重規
    定，致生行為人所受刑罰超過其所應負擔之罪責，其人身自
    由因此遭受過苛之侵害，而不符憲法罪刑相當原則。本院審
    酌被告上開所犯多與本案罪名、犯罪類型俱屬相同或同罪質
    ，足徵其就此類犯行之刑罰反應力甚為薄弱，猶有矯正之必
    要性，並參酌毒品危害防制條例基於防制毒品氾濫、維護國
    民身心健康等重要公共法益，設有施用毒品罪名之立法目的
    ，因認就本案適用刑法第47條累犯加重之規定，並無罪刑不
    相當之情事，爰依刑法第47條第1項規定，加重其刑。
　㈢本件並無毒品危害防制條例第17條第1項之適用：
　　被告雖供稱其毒品來源為「錢仔」、「大胖」，2人分別使
    用門號0000000000、0000000000號行動電話等語，而主張其
    應有毒品危害防制條例第17條第1項，供出毒品來源，因而
    查獲其他正犯或共犯，減輕或免除其刑規定之適用，惟該條
    項所稱「毒品來源」，係指被告原持有供己犯同條項所列之
    罪之毒品，源自何人之謂；所言「查獲」，除指查獲該其他
    正犯或共犯外，並兼及被告所指其毒品來源其事。故所謂「
    供出毒品來源，因而查獲」，必以被告所稱供應自己毒品之
    人與嗣後查獲之其他正犯或共犯間，具有關聯性，始稱充足
    。易言之，其所供出之毒品來源，與其被訴犯行有直接關聯
    者，始得減免其刑。若被告供出之毒品來源與其所犯本案無
    關，而係另案犯罪之毒品來源，縱警方因而查獲他案之正犯
    或共犯，亦祇能就該另案依上述規定減輕或免除其刑，尚不
    能就與其供出毒品來源無關之本案予以減輕或免除其刑。查
    新北市政府警察局刑事警察大隊因被告之供述於同年7月29
    循線查獲吳炳鴻（「大胖」）、錢木財（錢仔）涉嫌違反毒
    品危害防制條例案件，於同年8月16日分別以該局刑事警察
    大隊新北警刑六字第1084039570號、新北警刑二字第108403
    9984號刑事案件報告臺灣桃園地方檢察署（下稱桃園地檢署
    ）偵辦等情，雖有新北市政府警察局刑事警察大隊108年9月
    9日新北警刑六字第1084044022號函及所附上開刑事案件報
    告書、被告108年3月26日警詢筆錄、原審法院108年10月5日
    辦理刑事案件電話查詢紀錄表、本院被告前案紀錄表（錢木
    財、吳炳鴻）、桃園地檢署檢察官108年度毒偵字第4980號
    聲請簡易判決處刑書、108年度偵字第21580、23895號起訴
    書等在卷可稽（見原審卷第77至94、96-1頁、本院卷第87至
    108頁），然細繹上開報告書、聲請簡易判決處刑書及起訴
    書，吳炳鴻係涉嫌於108年5至7月間販賣甲基安非他命給萬
    金榮、古勝添、錢木財，而錢木財則係涉嫌施用第二級毒品
    等情，核該2人涉嫌販賣、施用第二級毒品犯行，無論在時
    間（均在被告本案行為後）、對象（均非販賣毒品給被告）
    各節，均與被告本案施用第二級毒品犯行無關聯性，而與被
    告本案所涉施用第二級毒品來源無涉，揆諸前開說明，自難
    認被告供出「本案」之毒品來源或共犯，而有前述減輕或免
    除規定之適用，被告主張本案應有前開規定適用，容有誤會
    。　
二、撤銷改判之說明：
　　原審就被告犯施用第二級毒品之犯行，予以論罪科刑，固非
    無見。惟：毒品危害防制條例第17條第1項關於供出毒品來
    源，減免其刑寬典規定，其中所稱「供出毒品來源」，依其
    文義及立法目的解釋，係指供出與其所犯罪有關的「本案毒
    品來源」而言，若被告所供出的資訊與自己所犯的本案無關
    ，僅能認為提供他案線報，縱然警方因而查獲他案的正犯或
    共犯，祇能就其和警方合作的犯罪後態度，於本案量刑時加
    以斟酌，最高法院106年度台上字第2374號判決意旨同此。
    是被告提供線索供檢警追查，所查獲結果縱與本案毒品來源
    無涉，亦非不得作為對被告有利之量刑審酌事項。本案被告
    前提供相關資料供檢警追查，而經查獲吳炳鴻涉嫌販賣甲基
    安非他命給萬金榮、古勝添、錢木財，及錢木財涉嫌施用第
    二級毒品等犯行，如上所述，原審未審酌此部分有利被告之
    量刑因素，容有未洽。被告上訴主張本案有毒品危害防制條
    例第17條第1項供出毒品來源之減免其刑規定適用，雖無理
    由，惟其據此請求從輕量刑部分，因原審未審酌上開有利被
    告之量刑因素，其上訴為有理由，應由本院予以撤銷改判。
三、爰審酌被告除前開構成累犯之前案記錄以外（此部分不予重
    複評價），另曾因竊盜、偽造文書、詐欺、妨害家庭等案件
    經判決執行，有本院被告前案紀錄表可參，素行未端，而其
    施用毒品觸法，經觀察勒戒、強制戒治及徒刑執行完畢後，
    仍不知戒除毒癮，復再犯本案施用第二級毒品犯行，顯見其
    對毒品之依賴甚深，惟念其犯後坦承犯行，且提供資料供檢
    警查獲吳炳鴻涉嫌販賣甲基安非他命犯行，及錢木財涉嫌施
    用第二級毒品犯行，如上所述，已有悔意，且其施用毒品乃
    戕害本人身心健康，尚未危及他人，兼衡其自陳國中畢業之
    智識程度、家庭經濟狀況為勉持之生活狀況等一切情狀（見
    毒偵卷第6頁調查筆錄記載），量處如主文第二項所示之刑
    ，並諭知易科罰金之折算標準。
四、沒收：
    扣案之甲基安非他命1包（鑑驗淨重0.2839公克），為違禁
    物，且係被告施用所剩餘者，業據其供述在卷（見本院卷第
    111頁），應依毒品危害防制條例第18條第1項前段宣告沒收
    銷燬之，又因以現今所採行之鑑驗方式，包裝袋仍會殘留微
    量毒品而無法將之完全析離，應概認屬毒品之部分，一併予
    以沒收銷燬。至採樣化驗部分，既已驗畢用罄而滅失，自無
    庸再予宣告沒收銷燬。至被告用以施用之玻璃球吸管吸食器
    雖經扣案，然未經警移送，不能證明現仍存在，且上開物為
    一般常見生活用具，如單獨存在尚不具刑法上之非難性，倘
    予追徵，除另使刑事執行程序開啟之外，對於被告犯罪行為
    之不法、罪責評價並無影響，且就沒收制度所欲達成之社會
    防衛目的亦無任何助益，欠缺刑法上重要性，依刑法第38條
    之2第2項規定，亦不予宣告沒收，附此敘明。
據上論斷，應依刑事訴訟法第369條第1項前段、第364條、第299
條第1項前段，判決如主文。
本案經臺灣桃園地方檢察署檢察官劉威宏提起公訴，臺灣高等檢
察署檢察官張云綺到庭執行職務。
中　　華　　民　　國　　109 　年　　2 　　月　　25　　日
                  刑事第十四庭  審判長法  官  黃斯偉
                                      法  官  紀凱峰 
                                      法  官  黎惠萍
以上正本證明與原本無異。
不得上訴。
                                      書記官  李格瑤
中　　華　　民　　國　　109 　年　　2 　　月　　25　　日
附錄本案論罪科刑法條全文： 
毒品危害防制條例第10條
施用第一級毒品者，處 6 月以上 5 年以下有期徒刑。
施用第二級毒品者，處 3 年以下有期徒刑。